---
output:   
  pdf_document:
    fig_caption: yes
    number_sections: no
title: |
  \Large
  
  P2 - Econometria III
author: "Pedro Mendes"
documentclass: scrartcl
fontfamily: times
fontsize: 12pt
geometry:
- top=1cm
- bottom=1cm
- left=1cm
- right=1cm
nocite: null
lang: pt-BR
header-includes:
- \usepackage{setspace}
- \usepackage{ragged2e}
- \usepackage{indentfirst}
- \usepackage{abstract}
- \usepackage{microtype}
- \usepackage{chngcntr}
- \usepackage[justification=centering]{caption}
- \usepackage{float}
- \usepackage{booktabs}
- \usepackage{multirow}
- \usepackage{placeins}
- \renewcommand{\abstractname}{Resumo}
- \setkomafont{disposition}{\bfseries}
---

<!-- Parágrafos e espaçamento --->

```{=tex}
\onehalfspacing
\justifying
\setlength{\parindent}{0cm}
\setlength{\parskip}{0.1cm}
\FloatBarrier
```
```{r message=FALSE, warning=FALSE, include=FALSE}
source("R/libraries.R")
```

# 15, C2)

**Os dados em `fertil2` incluem informações sobre o número de filhos, anos de escolaridade, idade, e variáveis de religião e status econômico de mulheres de Botsuana durante 1988.**

```{r}
fertil2 <- tibble::as_tibble(wooldridge::fertil2)

fertil2 |> 
  head()
```

## (i)

**Estime o modelo** $$
children = \beta_0 + \beta_1educ + \beta_2age + \beta_3age^2 + u 
$$**por OLS e interprete as estimativas. Em particular, mantendo `age` fixo, qual é o efeito estimado de mais um ano de escolaridade em fertilidade? Se 100 mulheres completassem mais um ano de escolaridade, haveria uma diminuição na quantidade de filhos (representados pela variável `children`)?**

```{r}
ols_model <- fertil2 |> 
  fixest::feols(children ~ educ + age + I(age^2))

summary(ols_model)
```

-   Caso haja um aumento de um ano na educação de 100 mulheres, em média, ocorreria uma diminuição em 9 na quantidade de filhos.

-   O aumento de um ano na idade leva a um aumento de 33 na quantidade de filhos.

-   Aparentemente existe um efeito não linear significativo na idade, o que pode expressar a questão da tendência decrescente da fertilidade das mulheres com o passar dos anos, o que mostra que o efeito do aumento da idade na quantidade de filhos não é o mesmo para todas as idades.

## (ii)

**A variável `frsthalf` é uma variável *dummy* igual a um, caso a mulher tenha nascido durante os primeiros seis meses do ano. Presumindo que `frsthalf` não seja correlacionada com o termo de erro do item (i), mostre que `frsthalf` é um candidato VI razoável a `educ` (Dica: é preciso fazer uma regressão).**

```{r}
forma_reduzida <- fertil2 |> 
  fixest::feols(educ ~ age + I(age^2) + frsthalf)

summary(forma_reduzida)

theta <- forma_reduzida$coefficients['frsthalf']
r <- residuals(forma_reduzida)
z <- fertil2$frsthalf
age <- fertil2$age

cov_r_z <- cov(r, z)
```

1.  $cov(u, z) = 0$ por suposição do item (ii)
2.  $\theta \ne 0 \to$ `r theta`
3.  $cov(r, z) \approx 0 \to$ `r cov_r_z`
4.  $cov(r, x_j), j = 1,2\approx 0 \to$ rodando a regressão $r = \delta_0 + \delta_1age + \delta_2age^2 + e$, percebe-se que todos os coeficientes são aproximadamente iguais a 0, além de nenhuma ser significante.

```{r}
model_r <- fertil2 |> 
  dplyr::bind_cols(r = r) |> 
  fixest::feols(r ~ age + I(age^2))

summary(model_r)
```

Logo, `frsthalf` é um candidato IV razoavel para `age`.

## (iii)

**Estime o modelo do item (i) usando `frsthalf` como IV para `educ`. Compare o efeito estimado de educação com a estimativa OLS do item (i).**

```{r}
iv_model <- AER::ivreg(
  children ~ age + I(age^2) + educ | age + I(age^2) + frsthalf, 
  data = fertil2
)

summary(iv_model)
```

O efeito da educação sobre o número de filhos é maior quando estimado pelo modelo de variável instrumental usando a variável `frsthalf`, já que em tal modelo, o efeito de um ano adicional de educação sobre o número de filhos é `r round(-0.1714989/-0.090575, 2)` vezes maior.

## (iv)

**Adicione as variáveis binárias `electric`, `tv` e `bicycle` ao modelo e presuma que elas sejam exógenas. Estime a equação por OLS e 2SLS e compare os coeficientes estimados em `educ`. Interprete o coeficiente em `tv` e explique por que a posse de televisão tem efeito negativo sobre a fertilidade.**

```{r}
ols_model_2 <- fertil2 |> 
  fixest::feols(children ~ age + I(age^2) + electric + tv + bicycle + educ)

summary(ols_model_2)
```

```{r}
iv_model_2 <- AER::ivreg(
  children ~ age + I(age^2) + electric + tv + bicycle + educ | age + I(age^2) + electric + tv + bicycle + frsthalf,
  data = fertil2
)

summary(iv_model_2)
```

Porque ter tv te faz transar menos.

# Cap. 17, C8)

**O arquivo `jtrain2` contém dados sobre um experimento de treinamento profissional para um grupo de homens. O programa começaria em janeiro de 1976 e se estenderia até meados de 1977. O programa acabou em dezembro de 1977. A ideia é testar se a participação no programa de treinamento profissional teve um efeito nas probabilidades de desemprego e rendimentos de 1978.**

```{r}
jtrain2 <- tibble::as_tibble(wooldridge::jtrain2)

jtrain2 |> head()
```

## (ii)

**Estabeleça uma regressão linear de treino em muitas variáveis demográficas e pré-treino: `unem74`, `unem75`, `age`, `educ`, `black`, `hisp` e `married`. Essas variáveis são significativas conjuntamente ao nível de 5%?**

```{r}
ols_model_train <- lm(train ~ unem74 + unem75 + age + educ + black + hisp + married, data = jtrain2)

summary(ols_model_train)
```

As variáveis não são conjuntamente significantes ao nível de 5% (p-valor = 0,1915).

## (iii)

**Estime uma versão probit do modelo linear do item (ii). Calcule o teste de razão de verossimilhança para a significância conjunta de todas as variáveis. O que você conclui?**

```{r}
probit_model_train <- glm(
  train ~ unem74 + unem75 + age + educ + black + hisp + married,
  family = binomial(link = "probit"),
  data = jtrain2
)

summary(probit_model_train)

lmtest::lrtest(probit_model_train)
```

As variáveis não são conjuntamente significantes ao nível de 5%.

## (iv)

**Com base em suas respostas aos itens (ii) e (iii), parece-lhe que a participação em treinamento profissional possa ser tratada como exógena como forma de explicar o status de desemprego de 1978? Explique.**

Sim, pois a variável não apresenta correlação relevante em relação às demais variáveis do modelo, ou seja, a variável não apresenta endogeneidade.

## (v)

**Estabeleça uma regressão simples de `unem78` em `train` e reporte os resultados em forma de equação. Qual é o efeito estimado de participar do programa de treina-mento na probabilidade de estar desempregado em 1978? Isso é estatisticamente significante?**

```{r}
ols_model_unem78 <- lm(unem78 ~ train, data = jtrain2)

summary(ols_model_unem78)
```

$$
unem78 = -0.11\cdot train
$$

## (vi)

**Estabeleça um probit de `unem78` em `train`. Faz sentido comparar o coeficiente probit em `train` com o coeficiente obtido do modelo linear do item (v)?**

```{r}
probit_model_unem78 <- glm(unem78 ~ train, data = jtrain2, family = binomial(link = "probit"))

summary(probit_model_unem78)
```

Não, pois a interpretação do efeito marginal dado pelo coeficiente do modelo probit depende dos valores de nível da variável independente em questão, nesse caso, `train`.

## (vii)

**Encontre as probabilidades apropriadas dos itens (v) e (vi). Explique por que elas são idênticas. Qual abordagem você usaria para medir o efeito e a significância estatística do programa de treinamento profissional?**

```{r}
cat("=== COEFICIENTES PROBIT ===\n")
pnorm(probit_model_unem78$coefficients)
cat("\n=== VALORES AJUSTADOS PROBIT (train) ===\n")
predict.glm(probit_model_unem78, type = "response") |>
  dplyr::as_tibble() |> 
  dplyr::distinct(value) |> 
  purrr::flatten_dbl()
cat("\n=== COEFICIENTES OLS ===\n")
ols_model_unem78$coefficients
cat("\n=== VALORES AJUSTADOS OLS (train) ===\n")
predict(ols_model_unem78, type = "response") |> 
  dplyr::as_tibble() |> 
  dplyr::distinct(value) |> 
  purrr::flatten_dbl()
```
