---
output:   
  pdf_document:
    fig_caption: yes
    number_sections: no
title: |
  \Large
  
  P1 - Econometria III
author: "Pedro Mendes [^1]"
documentclass: scrartcl
fontfamily: times
fontsize: 12pt
geometry:
- top=1cm
- bottom=1cm
- left=1cm
- right=1cm
nocite: null
lang: pt-BR
header-includes:
- \usepackage{setspace}
- \usepackage{ragged2e}
- \usepackage{indentfirst}
- \usepackage{abstract}
- \usepackage{microtype}
- \usepackage{chngcntr}
- \usepackage[justification=centering]{caption}
- \usepackage{float}
- \usepackage{booktabs}
- \usepackage{multirow}
- \usepackage{placeins}
- \renewcommand{\abstractname}{Resumo}
- \setkomafont{disposition}{\bfseries}
---

<!-- Parágrafos e espaçamento --->

```{=tex}
\onehalfspacing
\justifying
\setlength{\parindent}{0cm}
\setlength{\parskip}{0.1cm}
\FloatBarrier
```
```{r message=FALSE, warning=FALSE, include=FALSE}
source("R/libraries.R")
```

# Dados

\footnotesize

```{r echo=TRUE, message=FALSE, warning=FALSE, cache=TRUE}
flights <- list(
  flightsbr::read_flights(date = 2016),
  flightsbr::read_flights(date = 2018)
) |>
  data.table::rbindlist()

flights <- flights[
  nm_pais_destino == "BRASIL" & ds_servico_tipo_linha == "PASSAGEIRO",
  .(
    data = dt_referencia,
    passag_pagos = nr_passag_pagos,
    kg_bagagem_excesso, kg_payload, km_distancia
  )
][
  ,
  data := lubridate::ymd(data)
][
  ,
  purrr::map(.SD, collapse::fsum),
  .SDcols = passag_pagos:km_distancia,
  by = "data"
] |>
  tibble::as_tibble()

head(flights)
```

\normalsize

# Modelo

Pretende testar o efeito da cobrança por bagagem no avião no número de passageiros pagantes em vôos comerciais domésticos no Brasil[^1]. Para isso, o estudo utiliza dados do pacote `flighsbr`[^2].

[^1]: Fonte: <https://www.bbc.com/portuguese/brasil-39226346>

[^2]: Fonte: <https://github.com/ipeaGIT/flightsbr>

Variáveis utilizadas[^3]:

[^3]: Fonte: <https://www.anac.gov.br/assuntos/setor-regulado/empresas/envio-de-informacoes/descricao-de-variaveis>

-   *passag_pagos*: Número de passageiros que ocupam assentos comercializados ao público e que geram receita, com a compra de assentos, para a empresa de transporte aéreo. A variável será usada como proxy para o volume de vendas.
-   *kg_bagagem_excesso*: Excesso de bagagem. É a quantidade total de bagagem que excede o limite de peso acordado entre a empresa aérea e o passageiro (adquirido antes ou depois da compra do bilhete), verificada no momento do despacho, expressa em quilogramas. É esperado que a variável tenha um efeito negativo sobre o número de passageiros pagos pois, segundo a hipótese do setor, o pagamento adicional por bagagens em excesso elevava o custo da passagem. Espera-se também que o efeito do volume de bagagens em excesso sobre o número de passageiros pagantes diminua após a implementação da política.
-   *kg_payload*: Capacidade Payload, expressa em quilogramas, usada como variável de controle.
-   *km_distancia*: Distância, expressa em quilômetros, entre os aeródromos de origem e destino da etapa, considerando a curvatura do planeta terra. É usada como variável de controle.

# Dummies de período

\footnotesize

```{r}
set.seed(55871)

data_model <- flights |>
  dplyr::mutate(
    d_ano = dplyr::case_when(
      lubridate::year(data) == "2016" ~ 0,
      TRUE ~ 1
    )
  ) |>
  dplyr::group_by(d_ano) |>
  dplyr::slice_sample(n = 80) |> # sem cálculo de tamanho de amostra
  dplyr::ungroup()

head(data_model)
```

\normalsize

# Regressão

$\operatorname{passag\_pagos} = \beta_0 + \delta_0(\operatorname{d\_ano}) + \beta_1(\operatorname{kg\_bagagem\_excesso})+\delta_1(\operatorname{kg\_bagagem\_excesso} \cdot \operatorname{d\_ano}) + \beta_{2}(\operatorname{kg\_payload}) + \beta_{3}(\operatorname{kg\_distancia})$

\footnotesize

```{r}
model_1 <- data_model |>
  fixest::feols(
    passag_pagos ~ d_ano + (d_ano * kg_bagagem_excesso) + kg_payload + km_distancia
  )

summary(model_1)
```

\normalsize

Teste para heterocedasticidade:

\footnotesize

```{r}
olsrr::ols_test_breusch_pagan(
  lm(
    passag_pagos ~ d_ano + (d_ano * kg_bagagem_excesso) + kg_payload + km_distancia,
    data_model
  )
)
```

\normalsize

Baseado no teste de Breusch Pagan, não se pode afirmar que as variâncias são diferentes.

Teste de Chow para quebras estruturais no tempo:

\footnotesize

```{r warning=FALSE}
car::linearHypothesis(
  lm(
    passag_pagos ~ d_ano + (d_ano * kg_bagagem_excesso) + kg_payload + km_distancia,
    data_model
  ),
  hypothesis.matrix = c("d_ano = 0", "d_ano:kg_bagagem_excesso = 0"),
  test = "F"
)

car::linearHypothesis(
  lm(
    passag_pagos ~ d_ano + (d_ano * kg_bagagem_excesso) + kg_payload + km_distancia,
    data_model
  ),
  hypothesis.matrix = c("d_ano:kg_bagagem_excesso = 0"),
  test = "F"
)
```

\normalsize

Baseado nos testes acima, não existe uma diferença de nível significativo. Porém, existe uma diferença de inclinação significativa.

## Conclusões a partir do modelo

-   Não existiu uma alteração relevante para o número de passageiros pagantes ao se comparar os períodos de 2016 e 2018.

-   Neste período, o efeito do volume de bagagens em excesso em vôos comerciais domésticos se tornou significante e aumentou. Isso pode ser interpretado da seguinte forma: após a implementação do pagamento a parte por bagagem excedente em 2017, um aumento no volume de tais itens afeta mais o número de pagantes em vôos, se tornando um parâmetro mais sensível na escolha do consumidor.

## Limitações do modelo

-   O modelo se baseia em variáveis-proxy para tentar captar um efeito do aumento da cobrança por bagagens excedentes por parte de passageiros. Apesar do bom ajuste do modelo, o ideal seria utilizar variáveis que tratassem explicitamente de questões monetárias.
