---
title: "Aula 13"
output: html_notebook
---

# AULA 13 - Econometria II

Objetivos:

1.  Dar continuidade à Introdução ao Software Estatístico R e pacotes econométricos disponíveis.
2.  Estimação e Análise dos Modelos para Variáveis Dependentes Limitadas: MPL, LOGIT e PROBIT.

Material de apoio:

1.  Wooldridge J.M. (2012) "Introductory Econometrics", p. 441.
2.  Kleiber, C. & Zeileis, A. (2008) "Applied Econometrics with R".
3.  Croissant, Y. & Millo, G. (2019) "Panel Data Econometrics with R by".

Sites que contém material auxiliar sobre a aula:

-   <http://eclr.humanities.manchester.ac.uk/index.php/Panel_in_R>
-   <https://justinmshea.github.io/wooldridge/articles/Introductory-Econometrics-Examples.html#chapter-13-pooling-cross-sections-across-time-simple-panel-data-methods>
-   <https://justinmshea.github.io/wooldridge/index.html>

## Bibliotecas

```{r}
source("R/libraries.R")
```

## Titanic

Nesta aula, utilizaremos a base de dados "Titanic-Dataset(train.csv)" referente ao naufrágio do Titanic disponível em kaggle.com. Iremos estimar a Probabilidade de sobrevivência dos passageiros do Titanic em função de suas características, como sexo, classe em que viajava, etc.

### Dados

```{r}
titanic <- readr::read_csv("data/titanic.csv")

titanic |> 
  dplyr::summarise(
    dplyr::across(
      dplyr::everything(),
      ~ sum(is.na(.x))
    )
  ) |> 
  tidyr::pivot_longer(
    dplyr::everything(),
    names_to = "variables",
    values_to = "na"
  ) |> 
  dplyr::arrange(-na)

#' pelos dados, percebemos que a variável Cabin possui muitos missing values e, portanto, iremos excluí-la.
#' também iremos excluir a variável PassengerId, que é apenas um índice para cada passageiro.

titanic <- titanic |> 
  dplyr::select(-c(Cabin, PassengerId)) |> 
  janitor::clean_names()

# estratégia para completar dados faltantes

titanic_mice <- mice::mice(
  titanic,
  method = "pmm", # predictive mean matching 
  m = 1
)

titanic <- mice::complete(titanic_mice) |> 
  dplyr::mutate(
    dplyr::across(
      c(sex, embarked, pclass),
      forcats::as_factor
    )
  ) |> 
  dplyr::filter(!is.na(embarked))

titanic
```

### Estimação do MPL

```{r}
mpl_model <- lm(survived ~ pclass + sex + age + fare + embarked, data = titanic)

summary(mpl_model)

coef(mpl_model)
```

### Estimação do Logit

```{r}
logit_model <- glm(
  survived ~ pclass + sex + age + fare + embarked,
  family = binomial(link = "logit"),
  data = titanic
)

summary(logit_model)

exp(coef(logit_model)) # odds ratio

margins::margins(logit_model) # efeitos marginais médios

tibble::tibble(
  data = titanic$survived,
  model = round(fitted(logit_model))
) |> 
  dplyr::mutate(
    acerto = dplyr::case_when(
      data == model ~ 1,
      TRUE ~ 0
    )
  ) |> 
  dplyr::summarise(taxa_acerto = glue::glue("{100 * sum(acerto[acerto == 1]) / sum(acerto)}%"))
```

### Estimação do Probit

```{r}
probit_model <- glm(
  survived ~ pclass + sex + age + fare + embarked,
  family = binomial(link = "probit"),
  data = titanic
)

summary(probit_model)
```



