---
title: "Aula 1"
output: html_notebook
---

# AULA 1 - Econometria II

Graduação Economia (UFABC) - Prof. Guilherme Lima  
Tema: Multicolinearidade

Referências:

1.  Wooldridge J.M. (2012) "Introductory Econometrics".
2.  Wooldridge J.M. (2002) "Econometric analysis of cross section and panel data".
3.  Kleiber, C. & Zeileis, A. (2008) "Applied Econometrics with R". p. 106

## Bibliotecas e funções

```{r}
source("R/libraries.R")
```

## Dados

```{r}
wage1 <- tibble::as_tibble(wooldridge::wage1)

wage1 |> head()
```

## Regressão

Modelo: wage = $\beta_0$ + $\beta_1$educ + $\beta_2$exper + u

```{r}
model <- fixest::feols(
  fml = wage ~ educ + exper, # -1 para estimar modelo sem intercepto
  data = wage1,
)

summary(model)
```

Modelo com multicolinearidade perfeita: wage = $\beta_0$ + $\beta_1$educ + $\beta_2$exper + $\beta_3$female + $\beta_4$male + u

```{r}
model <- wage1 |> 
  dplyr::select(wage, educ, exper, female) |> 
  dplyr::mutate(male = forcats::as_factor(1 - female)) |> 
  fixest::feols(fml = wage ~ educ + exper + forcats::as_factor(female) + male)

collin_var <- model$collin.var
```

Variável retirada por problemas de multicolinearidade: `r collin_var`

Estimando VIF:

```{r}
car::vif(model) # se GVIF >= 5, alta colinearidade
```
