---
title: "Aula 6"
output: html_notebook
---

# AULA 6 - Econometria II

Objetivos:
1.	Dar continuidade à Introdução ao Software Estatístico R e pacotes econométricos disponíveis.
2.	Estimação e Interpretação des Modelos com "Pooled Cross-Section Data".

Referências:
(1) Wooldridge J.M. (2012) "Introductory Econometrics".  
(2) Wooldridge J.M. (2002) "Econometric analysis of cross section and panel data".
(3) Kleiber, C. &  Zeileis, A. (2008) "Applied Econometrics with R". p. 106

## Bibliotecas

```{r}
source("R/libraries.R")
```

## A model explaining the total number of kids born to a woman

### Dados

```{r}
fertil1 <- tibble::as_tibble(wooldridge::fertil1)

head(fertil1)
```

### Modelo

```{r}
model_1 <- lm(kids ~ 1 + educ + age + I(age^2) + black + east + northcen + west + farm + othrural + smcity + y74 + y76 + y78 + y80 + y82 + y84, fertil1)

summary(model_1)
```

```{r}
olsrr::ols_test_breusch_pagan(model_1)

model_1_het <- fixest::feols(kids ~ 1 + educ + age + I(age^2) + black + east + northcen + west + farm + othrural + smcity + y74 + y76 + y78 + y80 + y82 + y84, fertil1, "white")

summary(model_1_het)
```

Note que adotamos 1972 como ano base, uma vez que foi o ano excluído das dummies. No geral, as dummies de ano mostram uma queda significativa na taxa de natalidade, independentemente dos fatores anos de estudo. Considerando o ano de 1982, o coeficiente `y82` (-0.52) revela uma queda de "meia criança" por mulher
em comparação ao ano de 1972. Isto é, independentemente de idade, anos de estudo, etc, 100 mulheres em 1982 teriam 52 crianças a menos do que em 1972. Os coeficientes de `y82` e `y84` representam quedas na taxa de natalidade que não são capturadas pelas variáveis explicativas. Essa queda não tem nenhuma relação com o aumento médio na educação, pois esse é um fator controlado.

```{r}
fertil1 |> 
  dplyr::filter(year == 72 | year == 84) |> 
  dplyr::group_by(year) |> 
  dplyr::summarise(mean(educ))
```

### Significância das dummies

```{r}
car::linearHypothesis(
  model_1_het,
  hypothesis.matrix = c("y74 = 0", "y76 = 0", "y78 = 0", "y80 = 0", "y82 = 0", "y84 = 0"),
  test = "F"
)
```

Logo, as variáveis são não nulas e significantes.

### Queda na taxa de fertilidade comparada entre mulheres com nível superior e médio

Dado que ef. parcial da educ é -0.128 e que as mulheres com nível superior estudam, em média, 4 anos a mais: `r -0.128 * 4`. Isto é, mulheres com nível superior terão aprox. 1/2 criança a menos que as mulheres com nível médio. Ou, em média, 100 mulheres com nível superior terão 51,2 filhos a menos que 100 mulheres com nível médio.

### Queda na taxa de fertilidade que é devida aos outros fatores + aumento escolaridade

```{r}
educ_diff <- fertil1 |> 
  dplyr::filter(year == 72 | year == 84) |> 
  dplyr::group_by(year) |> 
  dplyr::summarise(mean(educ)) |> 
  tidyr::pivot_wider(names_from = year, values_from = `mean(educ)`) |> 
  dplyr::mutate(diff = `84` - `72`) |> 
  dplyr::pull()
```

Aumento de `r educ_diff` anos na escolaridade média.

```{r}
partial_edu <- model_1_het$coefficients[2] * educ_diff
```
Efeito do aumento da escolaridade: `r partial_edu`

```{r}
partial_edu_others <- model_1_het$coefficients[length(model_1_het$coefficients)] + partial_edu
```

Efeito do aumento da escolaridade + outros fatores: `r partial_edu_others`. Isto é aproximadamente 2/3 de criança por mulher.

### Exercícios

*Computer Exercise 1, p. 426:* 

*(i)* In the equation estimated in Example 13.1, test whether living environment at age 16 has an effect on fertility (the base group is large city). Report the value of the F statistic and the p-value.

```{r}
car::linearHypothesis(
  model_1_het,
  hypothesis.matrix = c("farm = 0", "othrural = 0", "smcity = 0"),
  test = "F"
)
```

As variáveis não são relevantes.

*(ii)* Test whether region of the country at age 16 (South is the base group) has an effect on fertility.

```{r}
car::linearHypothesis(
  model_1_het,
  hypothesis.matrix = c("east = 0", "northcen = 0", "west = 0"),
  test = "F"
)
```

As variáveis são relevantes.

*(iii)* Let $u$ be the error term in the population equation. Suppose you think that the variance of $u$ changes over time (but not with educ, age, and so on). A model that captures this is $u^2 = \gamma _0 + \gamma_1 y74 + \gamma_2 y76 + \gamma_3 y78 + \gamma_4 y80 + \gamma_5 y82 + \gamma_6 y84 + v$. Using this model, test for heteroskedasticity in $u$. (Hint: Your F test should have 6 and 1,122 degrees of freedom.)

```{r}
u2 <- tibble::tibble(u2 = model_1$residuals^2)

error <- fertil1 |> 
  dplyr::select(year) |> 
  dplyr::bind_cols(u2) |> 
  dplyr::mutate(year = forcats::as_factor(year))

error_model <- lm(u2 ~ year, error)

summary(error_model)

car::linearHypothesis(
  error_model,
  hypothesis.matrix = c("year74 = 0", "northcen = 0", "west = 0"),
  test = "F"
)
```

