---
title: "Aula 5"
output: html_notebook
---

# AULA 5 - Econometria II

Graduação Economia (UFABC) - Prof. Guilherme Lima\
Tema: Aula prática

Objetivos: 1. Dar continuidade à Introdução ao Software Estatístico R e pacotes econométricos disponíveis. 2. Identificação, estimação e inferência sob hipótese de autocorrelação.

Referências:

1.  Wooldridge J.M. (2012) "Introductory Econometrics".
2.  Wooldridge J.M. (2002) "Econometric analysis of cross section and panel data".
3.  Kleiber, C. & Zeileis, A. (2008) "Applied Econometrics with R". p. 106

## Bibliotecas

```{r}
source("R/libraries.R")
```

## Retorno da Educação sobre os salários

### Dados

```{r}
cps78_85 <- wooldridge::cps78_85 |> 
  dplyr::mutate(expersq = exper^2)

head(cps78_85)
```

### Regressão

$$
\operatorname{lwage} = \beta_0 + \beta_{1}(\operatorname{y85}) + \beta_{2}(\operatorname{educ}) + \beta_{3}(\operatorname{\exper}) + \beta_{4}(\operatorname{\expersq}) + \\ \beta_{5}(\operatorname{union}) + \beta_{6}(\operatorname{female}) + \beta_{7}(\operatorname{y85} \times \operatorname{educ}) + \beta_{8}(\operatorname{y85} \times \operatorname{female}) + u
$$

```{r}
model_1 <- cps78_85 |> 
  fixest::feols(lwage ~ 1 + y85 + educ + (y85 * educ) + exper + expersq + union + female + (y85 * female))

summary(model_1)

olsrr::ols_test_breusch_pagan(lm(lwage ~ 1 + y85 + educ + (y85 * educ) + exper + expersq + union + female + (y85 * female), cps78_85)) # heterocedasticidade

model_1_het <- cps78_85 |> 
  fixest::feols(lwage ~ 1 + y85 + educ + (y85 * educ) + exper + expersq + union + female + (y85 * female), se = "hetero")

summary(model_1_het)
```

Questão 1: Há evidências do aumento no efeito da educação sobre os salários?

$$H_0: \delta_1 = 0,\ H_1: \delta_1 > 0$$

```{r}
pt(1.9487, 1083, lower.tail = FALSE) # H_0 rejeitada
```

Questão 2: Há evidências de queda na diferenças salarial entre homens e mulheres entre 78-85?

$$H_0: \delta_5 = 0,\ H_1: \delta_5 > 0$$

```{r}
pt(1.6503, 1083, lower.tail = FALSE) # H_0 rejeitada
```
