---
title: "Aula 3"
output: html_notebook
---

# AULA 3 - Econometria II

Graduação Economia (UFABC) - Prof. Guilherme Lima\
Tema: Aula prática

Objetivos:

-   Dar continuidade a Introdução ao Software Estatístico R e pacotes econométricos disponíveis.
-   Identificação, Estimação e Inferência sob Hipótese de Multicolinearidade e Heterocedasticidade utilizando exemplos dos livro (1).

Referências:

1.  Wooldridge J.M. (2012) "Introductory Econometrics".
2.  Wooldridge J.M. (2002) "Econometric analysis of cross section and panel data".
3.  Kleiber, C. & Zeileis, A. (2008) "Applied Econometrics with R". p. 106

## Bibliotecas e funções

```{r}
source("R/libraries.R")
```

## Dados

```{r}
crime1 <- tibble::as_tibble(wooldridge::crime1)

crime1

hprice2 <- tibble::as_tibble(wooldridge::hprice2)

hprice2
```

## Regressões

### Economic Model of Crime

-   *narr86*: número de vezes que o indivíduo foi preso.
-   *pcnv*: proporção de prisões anteriores que levaram o condenado (proxy para a probabilidade de ser condenado por um crime);
-   *avgsen*: sentença média das condenações passadas (medida da severidade dos crimes passados);
-   *tottime*: tempo total que o indivíduo passou na prisão antes de 1986, desde que completou 18 anos;
-   *ptime86*: meses de prisão em 1986 (captura os efeitos do encarceramento em 1986 sobre o número de prisões);
-   *qemp86*: número de trimestres em 1986 em que o indivíduo esteve formalmente empregado.

```{r}
crime1 |>
  dplyr::summarise(
    nao_preso_1986 = 100 * ((crime1 |> dplyr::filter(narr86 == 0) |> dplyr::tally() |> dplyr::pull(n)) / n()), # parcela que não foi presa em 1986
    preso_1986 = 100 * ((crime1 |> dplyr::filter(narr86 > 0) |> dplyr::tally() |> dplyr::pull(n)) / n()), # parcela que foi presa em 1986
    preso_n_1986 = 100 * ((crime1 |> dplyr::filter(narr86 > 1) |> dplyr::tally() |> dplyr::pull(n)) / n()) # parcela que foi presa mais de 1 vez em 1986
  ) |>
  tidyr::pivot_longer(
    cols = dplyr::everything(),
    names_to = "categoria",
    values_to = "prop"
  )
```

$\operatorname{narr86} = \beta_{0} + \beta_{1}(\operatorname{pcnv}) + \beta_{2}(\operatorname{avgsen}) + \beta_{3}(\operatorname{tottime}) + \beta_{4}(\operatorname{ptime86}) + \beta_{5}(\operatorname{qemp86}) + u$

```{r}
model1 <- narr86 ~ pcnv + avgsen + tottime + ptime86 + qemp86

model1_crime <- fixest::feols(
  fml = model1,
  data = crime1,
  vcov = "iid"
)

model1_crime
```

#### Diagnóstico da Multicolinearidade: VIF

Mede o quanto a variância do coeficiente estimado é inflacionado pela correlação com os outros regressores.

Regras de Bolso para VIF:

-   Se VIF $\approx$ 1 (não existe inflação da variância);
-   Se 4 \< VIF \< 10 (multicolinearidade "leve");
-   Se VIF \> 10 (multicolinearidade "grave");

```{r}
car::vif(lm(model1_crime, data = crime1)) # car::vif(model1_crime) retorna GVIF (Generalized Variance Inflation Factor)

r2 <- cor(crime1$tottime, crime1$avgsen)

model2 <- narr86 ~ pcnv + avgsen + ptime86 + qemp86

model3 <- narr86 ~ pcnv + tottime + ptime86 + qemp86

model2_crime <- fixest::feols(
  fml = model2,
  data = crime1,
  vcov = "iid"
)

model3_crime <- fixest::feols(
  fml = model3,
  data = crime1,
  vcov = "iid"
)

model2_crime

model3_crime # modelo mais adequado
```

Variáveis com alto nível de colinearidade: *avgsen* e *tottime*. R^2^ entre as duas: `r r2`. O modelo possui um R^2^ baixo de cerca de 4%.

#### Heterocedasticidade

```{r}
purrr::map(
  list(model1, model2, model3),
  ~ olsrr::ols_test_breusch_pagan(lm(.x, data = crime1))
)
```

| Modelo   | Heterocedasticidade |
|----------|---------------------|
| Modelo 1 | Presente            |
| Modelo 2 | Presente            |
| Modelo 3 | Presente            |

#### Inferência robusta

```{r}
models_crime <- purrr::map(
  list(model1, model2, model3),
  ~ fixest::feols(.x, data = crime1, vcov = "hetero")
)

models_crime
```

O ajuste do modelo não melhorou, o que pode indicar a necessidade de um modelo não-linear.

#### Testes de restrição de exclusão

```{r}
lmtest::waldtest(models_crime[[1]], .~. - avgsen - tottime)

car::linearHypothesis(
  model = models_crime[[1]],
  hypothesis.matrix = c("avgsen = 0", "tottime = 0"), 
  test = "Chisq"
)
```

A um nível de significância de 5%, conclui-se que as variáveis *avgsen* e *tottime* não são relevantes para o modelo.

#### Normalidade dos resíduos

```{r}
olsrr::ols_plot_resid_qq(lm(model1, data = crime1))

olsrr::ols_test_normality(lm(model1, data = crime1))
```

### Housing prices and air pollution

-   *price*: preço mediano das casas na comunidade;

-   *nox*: quantidade de óxido de nitrogênio no ar (partes por milhão);

-   *dist*: distância "ponderada" da comunidade de 5 centros de trabalho (em milhas);

-   *rooms*: número médio de quartos nas casas da comunidade;

-   *stratio*: é a razão (proporção) média de professor/alunos das escolas da comunidade.

$\operatorname{log(price)} = \beta_0 + \beta_{1}(\operatorname{\log(nox)}) + \beta_{2}(\operatorname{\log(dist)}) + \beta_{3}(\operatorname{rooms}) + \beta_{4}(\operatorname{stratio}) + u$

```{r}
model4 <- log(price) ~ log(nox) + log(dist) + rooms + stratio

model1_hprice2 <- fixest::feols(
  fml = model4,
  data = hprice2,
  vcov = "iid"
)

model1_hprice2
```

#### Diagnóstico da Multicolinearidade: VIF

```{r}
car::vif(lm(model4, data = hprice2))
```

Nenhuma variável com multicolinearidade relevante.

#### Heterocedasticidade

```{r}
olsrr::ols_test_breusch_pagan(lm(model4, data = hprice2))
```

Existe heterocedasticidade nos dados.

#### Inferência robusta

```{r}
model2_hprice2 <- fixest::feols(
  fml = model4,
  data = hprice2,
  vcov = "hetero"
)

model2_hprice2
```

Interpretação dos coeficientes do modelo:

-   +1% *nox* $\to$ -0.95% *price*
-   +1% *dist* $\to$ -0.13% *price*
-   +1 *room* $\to$ +25.45% *price*
-   +1 *stratio* $\to$ -5.24% *price*

Correção em semi-elasticidades: quanto maior a medida da variação de preços, considerando o logaritmo, pior será a aproximação. Correção:

$$
\% \Delta y \approx 100 \cdot \Delta log(\beta_j \cdot \%\Delta x_j) \to \\
\% \Delta y \approx 100 \cdot \exp(\beta_j \cdot \%\Delta x_j)-1
$$
Correções:

```{r}
broom::tidy(model2_hprice2) |> 
  dplyr::mutate(
    estimate = dplyr::case_when(
      term %in% c("rooms", "stratio") ~ 100 * (exp(estimate) - 1),
      TRUE ~ estimate
    )
  )
```
#### Teste de hipótese

Um aumento de 1% em *nox* gera em média queda de 1% no preço mediano das residências?

Teste 1:

- H~0~: $\beta_1 = 1$
- H~1~: $\beta_1 \ne 1$

Teste 2:

- H~0~: $\beta_1 = 1$
- H~1~: $\beta_1 < 1$

```{r}
t0 <- (-0.95353852 + 1) / (0.1282244) # desvio padrão de White

2 * pt(abs(t0), df = 501, lower.tail = FALSE) # Rejeita H0 do teste 1, elasticidade é diferente de 1

pt(t0, df = 501, lower.tail = TRUE) # Rejeita H0 do teste 1, elasticidade é menor que 1
```

#### Normalidade dos resíduos

```{r}
olsrr::ols_plot_resid_qq(lm(model4, data = hprice2))

olsrr::ols_test_normality(lm(model4, data = hprice2))
```

