---
title: "Aula 2"
output: html_notebook
---

# AULA 2 - Econometria II

Graduação Economia (UFABC) - Prof. Guilherme Lima\
Tema: Heterocedasticidade

Referências:

1.  Wooldridge J.M. (2012) "Introductory Econometrics".
2.  Wooldridge J.M. (2002) "Econometric analysis of cross section and panel data".
3.  Kleiber, C. & Zeileis, A. (2008) "Applied Econometrics with R". p. 106

## Bibliotecas e funções

```{r}
source("R/libraries.R")
```

## Dados

```{r}
mroz <- tibble::as_tibble(wooldridge::mroz)

mroz
```

## Regressões

### Equação de salário para mulheres casadas que trabalham

$\operatorname{ln(wage)} = \beta_{0} + \beta_{1}(\operatorname{exper}) + \beta_{2}(\operatorname{expersq}) + \beta_{3}(\operatorname{educ}) + \beta_{4}(\operatorname{age}) + \beta_{5}(\operatorname{kidslt6}) + \beta_{6}(\operatorname{kidsge6}) + u$

```{r}
model_1 <- lm(
  formula = lwage ~ exper + expersq + educ + age + kidslt6 + kidsge6,
  data = mroz
)

broom::tidy(model_1)
broom::glance(model_1)
```

Teste de Breusch-Pagan para heterocedasticidade:

```{r}
olsrr::ols_test_breusch_pagan(model_1)
```

A uma significância de 5%, não se pode afirmar que as variâncias são iguais.

Modelo com a variância de Eicker-Huber-White[^1]:

[^1]: Lista de estimadores para a variância do pacote `estimatr`: <https://declaredesign.org/r/estimatr/articles/mathematical-notes.html#estimators>

```{r}
model_2 <- estimatr::lm_robust(
  formula = lwage ~ exper + expersq + educ + age + kidslt6 + kidsge6,
  data = mroz,
  se_type = "HC1" # variância de Eicker-Huber-White
)

broom::tidy(model_2)
broom::glance(model_2)
```

Comparando os dois modelos:

```{r}
models <- broom::tidy(model_1) |> 
  dplyr::select(term, model1_estimate = estimate, model1_std.error = std.error, model1_p.value = p.value) |> 
  dplyr::bind_cols(
    broom::tidy(model_2) |> 
      dplyr::select(model2_estimate = estimate, model2_std.error = std.error, model2_p.value = p.value)
  )
```

Os coeficientes continuam os mesmos, pois a ocorrência de heterocedasticidade não enviesa os estimadores:

```{r}
models |> dplyr::select(tidyselect::ends_with("estimate"))
```

Existem pequenas mudança nas variâncias:

```{r}
models |> 
  dplyr::select(tidyselect::ends_with("std.error")) |> 
  dplyr::mutate(dif = model1_std.error - model2_std.error)
```

E pequenas mudanças nos p-valores, porém nenhuma variável se mostrou significante após o ajuste para heterocedasticidade:

```{r}
models |> 
  dplyr::select(tidyselect::ends_with("p.value")) |> 
  dplyr::mutate(
    dif = model1_p.value - model2_p.value,
    model1_sig = dplyr::case_when(
      model1_p.value < 0.05 ~ TRUE,
      TRUE ~ FALSE
    ),
    model2_sig = dplyr::case_when(
      model2_p.value < 0.05 ~ TRUE,
      TRUE ~ FALSE
    ),
    mudança_de_significancia = dplyr::case_when(
      model1_sig != model2_sig ~ TRUE,
      TRUE ~ FALSE
    ),
    dplyr::across(
      1:2,
      round,
      5
    )) |> 
  dplyr::select(-c(dif, tidyselect::ends_with("sig")))
```

Logo, pode-se concluir que, apesar da presença de heterocedasticidade, seu grau não foi tão grande ao ponto de afetar os resultados do modelo. Experiência, experiência ao quadrado e nível de educação se mantém significantes em ambos os modelos.

## Teste de significância conjunto robusto de White

-   H~0~: $\beta_{exper} = \beta_{expersq} = \beta_{educ} = 0$

-   H~1~: $\beta_{exper} \ne 0$ ou $\beta_{expersq} \ne 0$ ou $\beta_{educ} \ne 0$

```{r}
h0 <- c("exper = 0", "expersq = 0", "educ = 0")

# teste do multiplicador de Lagrange

car::linearHypothesis(
  model = model_2, # modelo não ajustado
  hypothesis.matrix = h0, 
  test = "Chisq", # teste do multiplicador de Lagrange
  white.adjust = "hc0" # ajuste clássico de white, "hc3" é o padrão (ajuste de white para pequenas amostras)
)

# resultados divergentes do teste de Wald

lmtest::waldtest(model_2, .~. - age - kidslt6 - kidsge6, test = "Chisq")
```

A um nível de significância de 5%, pode-se afirmar que as variáveis são relevantes para o modelo.
