---
title: "Aula 7"
output: html_notebook
---

# AULA 7 - Econometria II

Objetivos:

1.  Dar continuidade à Introdução ao Software Estatístico R e pacotes econométricos disponíveis.
2.  Estimação e interpretação dos modelos com dados em Painel restritos a 2 períodos.

Referências:

1.  Wooldridge J.M. (2012) "Introductory Econometrics", p. 412.
2.  Kleiber, C. & Zeileis, A. (2008) "Applied Econometrics with R", p. 84.
3.  Croissant, Y. & Millo, G. (2019) "Panel Data Econometrics with R by", p. 1.

## Bibliotecas

```{r}
source("R/libraries.R")
```

## Sleeping vs. working: tradeoff entre horas de trabalho e horas de sono

### Dados

```{r}
slp75_81 <- tibble::as_tibble(wooldridge::slp75_81)

head(slp75_81)
```

-   **educ75**: years educ in '75

-   **educ81**: years educ in '81

-   **gdhlth75**: = 1 if good hlth in '75

-   **gdhlth81**: =1 if good hlth in '81

-   **marr75**: = 1 if married in '75

-   **marr81**: =1 if married in '81

-   **slpnap75**: mins slp wk, inc naps, '75

-   **slpnap81**: mins slp wk, inc naps, '81

-   **totwrk75**: minutes worked per week, '75

-   **totwrk81**: minutes worked per week, '81

-   **yngkid75**: = 1 if child \< 3, '75

-   **yngkid81**: =1 if child \< 3, '81

### Modelo

Modelo no nível:

$$
slpnap_{it} = \beta_0 + \delta_0 \cdot d81 + \beta_1 \cdot totwrk_{it} + \beta_2 \cdot educ_{it} + \beta_3 \cdot marr_{it} + \beta_4 \cdot yngkid_{it} + \beta_5 \cdot gdhlth_{it} + a_i + u_{it}, t = 1, 2
$$ Modelo 1ª diferença:

$$
\Delta slpnap_{i} = \delta_0 + \beta_1 \cdot \Delta totwrk_{i} + \beta_2 \cdot \Delta educ_{i} + \beta_3 \cdot \Delta marr_{i} + \beta_4 \cdot \Delta yngkid_{i} + \beta_5 \cdot \Delta gdhlth_{i} + \Delta u_{i}
$$

Estimando modelo:

```{r}
data_model_1 <- slp75_81 |> 
  dplyr::summarise(
    dslpnap = slpnap81 - slpnap75,
    dtotwrk = totwrk81 - totwrk75,
    deduc = educ81 - educ75,
    dmarr = marr81 - marr75,
    dyngkid = yngkid81 - yngkid75,
    dgdhlth = gdhlth81 - gdhlth75
  )

model_1 <- fixest::feols(
  dslpnap ~ dtotwrk + deduc + dmarr + dyngkid + dgdhlth,
  data = data_model_1
)

summary(model_1)

olsrr::ols_test_breusch_pagan(lm(dslpnap ~ dtotwrk + deduc + dmarr + dyngkid + dgdhlth, data_model_1))

car::linearHypothesis(
  model_1,
  hypothesis.matrix = c("deduc = 0", "dmarr = 0", "dyngkid = 0", "dgdhlth = 0"),
  test = "F"
)
```

## Equação do crime

### Dados

```{r}
crime2 <- tibble::as_tibble(wooldridge::crime2)

head(crime2)
```

### Modelo

Modelo no nível:

$$
crmrte_{it} = \beta_0 + \delta_0 \cdot d87 + \beta_1 \cdot unem_{it} + a_i + u_{it}, t = 1, 2
$$

Modelo 1ª diferença:

$$
\Delta crmrte_{i} = \beta_0 + \beta_1 \cdot \Delta unem_{i} +  \Delta u_{i}
$$

```{r}
data_model_2 <- crime2 |>
  dplyr::select(unem, crmrte, year) |> 
  dplyr::arrange(year) |> 
  dplyr::summarise(
    dunem = dplyr::lead(unem, 46) - unem,
    dcrmrte = dplyr::lead(crmrte , 46) - crmrte
  ) |> 
  tidyr::drop_na()

model_2 <- fixest::feols(
  dcrmrte ~ dunem,
  data = data_model_2
)

summary(model_2)

olsrr::ols_test_breusch_pagan(lm(dcrmrte ~ dunem, data_model_2))
```
