---
title: "Aula 4"
output: html_notebook
---

# AULA 4 - Econometria II

Graduação Economia (UFABC) - Prof. Guilherme Lima\
Tema: Aula prática

Objetivos:
1.	Dar continuidade à Introdução ao Software Estatístico R e pacotes econométricos disponíveis.
2.	Identificação, estimação e inferência sob hipótese de autocorrelação.

Referências:

1.  Wooldridge J.M. (2012) "Introductory Econometrics".
2.  Wooldridge J.M. (2002) "Econometric analysis of cross section and panel data".
3.  Kleiber, C. & Zeileis, A. (2008) "Applied Econometrics with R". p. 106

## Bibliotecas

```{r}
source("R/libraries.R")
```

## Effects of inflation and deficits on interest rates

### Dados

```{r}
intdef <- tibble::as_tibble(wooldridge::intdef)

intdef |> head()
```

### Regressões

$\operatorname{i3} = \beta_0 + \beta_{1}(\operatorname{inf}) + \beta_{2}(\operatorname{def}) + u_t$

```{r}
model_1 <- intdef |> 
  fixest::feols(
    fml = i3 ~ inf + def
  )

summary(model_1)

pacf(model_1$residuals)
```

Plot de função de autocorrelação parcial: apresenta, dentro de um intervalo de confiança, o grau da autocorrelação. Nesse caso, o modelo aparenta ter autocorrelação de primeiro grau.

```{r}
car::durbinWatsonTest(lm(i3 ~ inf + def, intdef))
```
Usando Feasible Generalized Least Squares (FGLS):

```{r}
model_1_fgls <- prais::prais_winsten(
  i3 ~ inf + def, 
  data = intdef,
  index = "year"
)

summary(model_1_fgls)

#' The Prais-Winsten estimator takes into account 
#' AR(1) serial correlation of the errors in a 
#' linear regression model. The procedure recur-
#' sively estimates the coefficients and the er-
#' ror autocorrelation of the specified model un-
#' til sufficient convergence of the AR(1) coeffi-
#' cient is reached. All estimates are obtained 
#' by OLS.
```
Durbin-Watson statistic (transformed) $\approx$ 2 $\to$ sem autocorrelação serial dos erros relevante

## Puerto rican employment and the Minimum Wage

### Dados

```{r}
prminwge <- tibble::as_tibble(wooldridge::prminwge)

prminwge |> head()
```

### Regressões

$\operatorname{lprepop} = \beta_0 + \beta_{1}(\operatorname{lmincov}) + \beta_{2}(\operatorname{lusgnp}) + u_t$

```{r}
model_2 <- prminwge |> 
  fixest::feols(
    fml = lprepop ~ lmincov + lusgnp
  )

summary(model_2)

model_2_fgls <- prais::prais_winsten(
  lprepop ~ lmincov + lusgnp, 
  data = prminwge,
  index = "year"
)

summary(model_2_fgls)
```



















